臺灣高雄地方法院刑事判決　　　　　　　　　　　　八十九年度易字第三九三九號
　　公　訴　人　臺灣高雄地方法院檢察署檢察官
　　被　　　告　丁○○
右列被告因詐欺案件，經檢察官提起公訴（八十八年度偵續字第一六一號），本院判
決如左：
    主  文
丁○○意圖為自己不法之所有，以詐術使人將本人之物交付，處有期徒刑捌月。
    事  實
一、丁○○係全鋐國際開發有限公司（下稱全鋐公司）之副總經理，因知己○○所經
    營之坤志企業有限公司（下稱坤志公司）經營混合廢五金買賣業務，遂於民國八
    十六年六月中旬某日，向己○○稱伊有貿易管道，可由新幾內亞轉售廢鐵至印尼
    ，每一公噸廢鐵買賣利潤為（新台幣）一百元，獲利甚豐等語，己○○遂分別於
    八十六年六月十六日、八十六年八月十二日及八十六年十一月十三日，匯款三百
    萬元、一百萬元及一百萬元共計五百萬元予丁○○投資廢鐵買賣，嗣丁○○明知
    其於八十六年八月間所投資之四千頓廢鐵買賣，因事後運至印尼時僅有一千多頓
    ，總計短少二千七百十八噸而導致虧損，且其於八十六年九月二十四日所投資買
    賣之六千噸廢鐵，又因印尼發生暴動及金融風暴影響，而無法順利出貨，致其投
    資營運已出現問題，竟意圖為自己不法之所有，於八十七年一月九日，匯款二百
    萬元予己○○佯稱係轉口買賣廢鐵之獲利分紅，且如己○○增加出資，獲利將可
    更為豐厚，該筆六千噸之廢鐵並可由己○○在台灣找尋買家，將廢鐵進口至台灣
    銷售得利等語，致己○○不疑有詐，先於八十七年一月二十二日，由丁○○陪同
    下，至乙○○所經營之岡廷企業有限公司，與乙○○簽訂廢鐵買賣合約，再分別
    於同年一月二十三日、二月五日、二月二十四日，匯款一百三十萬、六十萬元及
    六十萬元（共計二百五十萬元）予丁○○，詎丁○○得款後即花用殆盡且避不見
    面，且己○○亦無法取得該筆廢鐵，致己○○須依契約約定支付違約金六十萬元
    予乙○○，己○○致此始知受騙。
二、案經坤志公司代表人己○○訴由台灣高雄地方法院檢察署檢察官偵查起訴。
    理  由
一、訊據被告丁○○固不否認於右揭時地，有收受告訴代表人己○○五百萬之匯款，
    及於八十七年一月九日匯款二百萬予己○○，事後並由己○○匯款二百五十萬元
    予伊之事實，惟矢口否認有何右揭詐欺取財之犯行，辯稱：「己○○與伊及楊金
    峰談過後，即答應投資買賣廢鐵，但己○○係投資全鋐公司，不是投資我個人，
    己○○先投資三百萬元即該筆四千噸之廢鐵，約定如有獲利將給予己○○六十萬
    元之紅利，後來因船期延誤及資金需要，我向己○○借款二百萬元，沒有約定利
    息，後來該筆四千噸廢鐵出問題有短少二千多噸，這批貨我們虧損，嗣後己○○
    說他父親急需用錢，我就在八十七年一月九日先匯還給他二百萬元，後來因另筆
    六千噸之廢鐵船期又延誤，有工資及開銷要付，所以我再向己○○借款二百五十
    萬元，沒有約定利息，等六千噸貨物賣出就可以還錢。」云云，惟查：
 （一）右揭事實，業據告訴代表人己○○於偵查及本院審理中均指訴甚詳且互核均
       大致相符，復有告訴人提出之入戶電匯匯款回條七紙、存摺明細表一紙及告
       訴人與乙○○訂立廢鐵買賣合約之合約書一紙在卷可憑。
 （二）次查，就被告於八十七年一月九日匯予己○○之二百萬元，究竟係返還告訴
       人之投資款抑或借款，被告於偵查中原供稱：該二百萬元係屬全鋐公司償還
  告訴人之部分投資額等語（見偵查卷第三十四頁），且被告與告訴人嗣後和
       解時，被告於和解書中亦自承：「所積欠告訴人之投資款，除已返還二百萬
       元外‧‧‧」等語（見偵查卷第六十七頁），均認該二百萬元係屬投資款，
       惟嗣後於偵查及本院審理中又改稱：「（問：為何匯二百萬元予己○○？）
       因他說他家裡需要錢。」（分見偵續卷第一二二頁、第一三三頁及本院歷次
       訊問筆錄），是被告就二百萬元此並非小數目之金錢，究竟係何用途，前後
       供述不一，已非無疑，另同樣就二百五十萬元部分，究竟係告訴人之投資款
       抑或被告之借款，被告於偵查中原係供述：係己○○之投資款等語（見偵查
       卷第六十五頁背面），且於前述和解書中，被告亦自承：己○○係投資七百
       五十萬元等語（含被告事後返還之二百萬元，見偵查卷第六十七頁），惟嗣
       後於偵查及本院審理中又改供稱：是係伊向己○○之借款，直接由己○○匯
       入伊帳戶等語（見偵續卷第一三三頁及本院歷次訊問筆錄），被告同樣就告
       訴人分三次匯款總計二百五十萬元之金額，前後供述竟完全不一，已難採信
       ，況縱使該筆二百五十萬元之金額係屬借款，惟二百五十萬元並非小數目，
       被告卻僅供稱：等六千噸貨物賣出就可以還錢云云，被告與己○○僅係因投
       資廢鐵而認識，並無深切交情，己○○卻願意在無約定利息，無其他擔保，
       亦未約定確定時間返還情形下借款予被告，實難想像，況被告供稱己○○係
       因其父親急需用錢，故伊先於八十七年一月九日匯款二百萬元返還，則己○○既然需款孔急，為何又在短短不到一個月之時間內，又有二百五十萬元，
       比被告返還之金額更大筆之金錢借予被告？是足見被告前揭所辯，顯與常理
       不符，自不足採信。另被告所舉證人即全鋐公司派駐於新幾內亞負責業務之
       經理丙○○雖於本院證稱：「當時聽說有位涂先生要投資‧‧‧被告後來打
       電話跟我說涂先生要投資五百萬元‧‧‧後來被告將五百萬元匯過來我才能
       順利運作廢鐵，五千噸的貨有短少但有賣掉，賣了大約三十四萬或三十五萬
       美金，我們三位股東並沒有分到紅利，這其中還給己○○二百萬元‧‧‧這
       二百萬元是被告向己○○講的，到底是投資或借款我不清楚，因為是借調所
       以先還二百萬元，後來因印尼發生金融風暴無法開信用狀，我們缺乏資金，
       所以被告再向告訴人籌錢，陸陸續續週轉二百五十萬元，約定出貨後再還錢
       。
       」
       等語（見本院卷第一六六頁），是證人丙○○雖附和被告之說詞，亦認該筆
       二百萬元係先返還予告訴人之借款，嗣後再向告訴人借款二百五十萬元以資
       週轉等情，惟證人係長年在國外即新幾內亞當地管理廢鐵，為何知曉被告與
       告訴人雙方此發生在國內之事？
       證人丙○○係供述：「我沒有告訴人見過面，其實告訴人到底是投資或借款
       這中間情形都是被告跟我說的，我沒有與告訴人接觸過。」等語明確，顯見
       證人丙○○前揭證詞均係聽聞被告所述，此與被告本身之供述並無不同，而
       被告之辯解不足採信，已如前述，是證人丙○○前揭證詞自亦不足採為對被
       告有利之證據。
 （三）另告訴代表人己○○前所指訴：因被告匯款予伊二百萬元，聲稱係轉口買賣
       廢鐵之獲利分紅，且如伊增加出資，獲利將可更為豐厚，而被告有筆六千噸
       之廢鐵並可由伊在台灣找尋買家，將廢鐵進口至台灣銷售得利，故伊於八十
       七年一月二十二日，由被告陪同下，與乙○○簽訂廢鐵買賣合約等情，核與
       證人即岡廷公司之負責人乙○○於偵查中證稱：「己○○曾帶丁○○到我公
       司，說新幾內亞有批六千噸廢鐵要進來台灣且有拿照片給我看，但丁○○倒
       過，故我只和己○○簽契約，寫契約時丁○○並未在場，但丁○○知道我要
       和己○○簽訂契約，己○○和我約定要將這六千噸廢鐵賣給我，廢鐵一噸四
       千五百元，後來己○○沒有把貨交給我，就把五百萬之定金及六十萬元之違
       約金付給我。」等語均相符（見偵續卷第一三二頁背面及本院卷第一Ｏ九頁
       ），復有合約書一紙在卷足證，被告雖辯稱：己○○與乙○○簽訂契約，己○○並未告知伊，伊不知情云云，惟被告並不否認當日係因伊請己○○代為
       找尋台灣買家，故伊攜帶照片與己○○一起前往找尋乙○○，被告亦知己○○並無廢鐵進口管道，需由伊提供廢鐵等情，是被告既係為該筆六千噸之廢
       鐵找尋台灣買主，而與己○○一起至乙○○公司處，被告當時在場，豈有不
       關心己○○與乙○○之商談情形，且是否有訂立買賣契約？故被告前揭辯稱
       伊不知情云云，顯不合常情，自不足採信，被告係知悉己○○與乙○○簽訂
       廢鐵買賣之事，應可認定。而被告明知該筆六千噸之廢鐵因印尼發生金融風
       暴，其是否可順利運至台灣，已無從得知，被告卻隱瞞此事實，並以先匯款
       二百萬紅利作為詐術手段以取信己○○，使己○○相信廢鐵買賣獲利甚豐，
       且可運至台灣轉賣，致己○○與乙○○簽訂契約，並匯款二百五十萬元予被
       告，得款後花用殆盡亦未將該筆六千噸之廢鐵運至台灣，致使告訴人受有損
       失，足認被告主觀上有詐欺之故意甚明。
 （四）另被告於本院審理中已自承其於八十六年八月間所投資之四千頓廢鐵買賣，
       因事後運至印尼時僅有一千多頓，總計短少二千七百十八噸而導致虧損，且
       其於八十六年九月二十四日所投資買賣之六千噸廢鐵，又因印尼發生暴動及
       金融風暴影響，而無法順利出貨等情，故被告於案發當時，其所經營之廢鐵
       買賣，營運已出現重大問題，而需錢周轉，經濟狀況已屬不佳，被告對此並
       不爭執，足認被告案發當時已有詐欺之犯罪動機。另被告雖提出國外匯款回
       單數十紙（分見偵續卷第七十四頁至第一一七頁及本院卷第七十二頁至第九
       十八頁），以證明伊於案發當時有匯款予全鋐公司海外辦事處以買賣廢鐵等
       事實，惟查，經本院審閱前揭國外匯款回單，其匯款日期幾乎均係在八十六
       年間，間或幾筆小數額係在八十七年一月間，而本案己○○匯款二百五十萬
       元予被告之時間，分別係在八十七年一月二十三日、二月五日及二月二十四
       日，故縱認前揭匯款係被告匯至國外買賣廢鐵之用，惟前揭被告匯款之時間
       均係在己○○匯款之後，自不足以認定被告有將己○○前揭匯款作為買賣廢
       鐵之用，是前揭國外匯款回單亦不足以作為有利被告之證據。
 （五）末查，被告雖舉出證人戊○○及甲○○，以證明被告事後有找己○○解決債
       務等情，惟證人戊○○於本院審理中係證稱：「丁○○有帶二人至我岡山鎮
       ○○路一八四之十二號住處，說他有二棟房屋要給對方抵押‧‧‧那二人是
       父子，他們聊天時有提到投資及借款。」等語（見本院卷第二十五頁），另
       證人吳數因則證稱：「丁○○曾欠我二百萬元，我找他寫本票，他才跟我提
       起因印尼金融風暴才沒還錢，後來我邀己○○，己○○不來協調‧‧‧」等
       語（見本院卷第二十八頁），是前揭證人之證詞，均僅能證明案發後被告與
       己○○有前述金錢糾紛，被告透過二位證人以解決問題之事實，此僅為被告
       事後與己○○有試圖和解之舉動，自不足以證明被告於案發時並無詐欺之故
       意，是前揭證人之證詞亦不足以作為有利被告之證據。
 （六）綜上所述，被告明知其投資之四千頓廢鐵買賣，因事後短少導致虧損，另投
       資買賣之六千噸廢鐵，又因印尼發生暴動及金融風暴影響，而無法順利出貨
       ，致其所經營之廢鐵買賣，營運已出現重大問題，經濟狀況已屬不佳，且該
       筆六千噸之廢鐵是否可順利運至台灣，已無從得知，被告卻隱瞞此事實，並
       以匯款二百萬紅利作為詐術手段，使己○○陷於錯誤，而與乙○○簽訂契約
       ，並匯款二百五十萬元予被告，得款後作為己用而花費殆盡，是被告主觀上
       有意圖為自己不法所有之詐欺故意甚明。被告前揭所辯，僅係事後卸責之詞
       ，不足採信，其有右揭詐欺取財犯行，應堪認定。
 （七）至於告訴人雖復指稱：被告於八十六年六月中旬某日，向己○○稱伊有貿易
       管道，可由新幾內亞轉售廢鐵至印尼，每一公噸廢鐵買賣利潤為（新台幣）
       一百元，獲利甚豐等語，致己○○陷於錯誤，先匯款五百萬元予丁○○投資
       廢鐵買賣後，嗣被告復匯款二百萬元予己○○佯稱係轉口買賣廢鐵之獲利分
       紅，致己○○不疑有詐，又匯款二百五十萬元予被告，詎被告得款後即花用
       殆盡且未將六千噸之廢鐵運至台灣，致告訴人因此受有損害，因認被告於八
       十六年六月中旬時，即已施用詐術使告訴人投資五百萬元，此部分亦涉犯詐
       欺取財罪嫌。惟查，被告就此五百萬元部分，於偵查中已供稱：告訴人所投
       資之五百萬元被告均已用於全鋐公司買賣該筆四千噸廢鐵之事宜，總計支出
       國外人員薪資新加坡幣二千九百二十二元、國外貨款及作業開支美金十五萬
       四千五百元、印尼船運費美金十四萬四千九百五十元（以上合計新台幣九百
       九十四萬一千八百五十元），惟嗣後該筆四千噸廢鐵運至印尼時發生短少，
       致該筆貨物虧損等語，並提出國外匯款回單為證（見偵續卷第七十四頁至第
       九十一頁），是被告就該筆投資款已能明確供述其用途及流向，且前揭國內
       匯款回單所載匯款日期分別係八十六年六月至同年十二月間所匯，足以佐證
       被告前所供稱應屬真實，另證人丙○○前所證稱：「當時聽說有位涂先生要
       投資‧‧‧被告後來打電話跟我說涂先生要投資五百萬元‧‧‧後來被告將
       五百萬元匯過來我才能順利運作廢鐵，五千噸的貨有短少但有賣掉，賣了大
       約三十四萬或三十五萬美金。」等語，亦與被告所辯稱：告訴人所投資之五
       百萬元被告均已用於全鋐公司買賣該筆四千噸廢鐵之事宜等語相符，是告前
       揭辯解，應可採信。被告已將告訴人所投資之款項悉數用於買賣廢鐵之事，
       與告訴人間所約定投資買賣廢鐵，並無不合，自難認被告有何施用詐術可言
       ，不能僅因被告嗣後有施用詐術詐騙告訴人前述二百五十萬元，即認被告一
       開始即係施用詐術而騙取告訴人之投資款，是告訴人就此部分之指訴，尚屬
       無據，且公訴人對此部分亦未明確認定被告涉有詐欺犯行而予起訴，本院自
       不得併予審究，一併敘明。
二、核被告所為，係犯刑法第三百三十九條第一項之詐欺取財罪。爰審酌被告詐騙之
    金錢已達二百五十萬元，數額非小，犯後仍飾詞卸責，顯見並無悔意，惟念及被
    告事後確有試圖與告訴人和解以賠償損失，此有和解書一紙及證人戊○○及甲○○前揭證詞在卷可證，及被告施用詐術之手段與其他一切情狀，量處如主文所示
    之刑，以資懲儆。
據上論斷，應依刑事訴訟法第二百九十九條第一項前段，刑法第三百三十九條第一項
，罰金罰鍰提高標準條例第一條前段，判決如主文。
本案經檢察官楊婉莉到庭執行職務。
中      華      民      國      九十一      年      六    月    十九    日
                               臺灣高雄地方法院刑事第三庭
                                          審判長法  官    涂  裕  斗
                                                法  官    孫  啟  強
                                                法  官    呂  憲  雄
右正本證明與原本無異。
如不服本判決，應於判決送達後十日內，向本院提出上訴狀。
                                                書記官    許  麗  珠
中      華      民      國      九十一      年      六    月    二十    日
附錄本判決論罪科刑之法條：
中華民國刑法第三百三十九條第一項
意圖為自己或第三人不法之所有，以詐術使人將本人或第三人之物交付者，處五年以
下有期徒刑、拘役或科或併科一千元以下罰金。
